臺灣新竹地方法院刑事判決
111年度金訴字第332號
公  訴  人  臺灣新竹地方檢察署檢察官
被      告  曾誌宏





上列被告因詐欺案件，經檢察官提起公訴（111年度偵字第7844
號），被告就被訴事實為有罪之陳述，本院改依簡式審判程序，
並判決如下：
    主  文
曾誌宏犯三人以上共同冒用公務員名義詐欺取財罪，處有期徒刑
壹年壹月。未扣案之犯罪所得新臺幣柒仟元沒收，於全部或一部
不能沒收或不宜執行沒收時，追徵其價額。
    事  實
一、曾誌宏與及所屬詐欺集團其他成年成員共同意圖為自己不法
    之所有，基於三人以上共同冒用公務員名義詐欺取財之犯意
    聯絡，由詐欺集團不詳成年成員於民國110年3月4日，以電
    話聯繫方瓊梅，並自稱係警察、檢察官等身分，對方瓊梅佯
    稱因其涉嫌洗錢須交付所有財產以證明清白云云，使方瓊梅
    陷於錯誤，於同日將如附表所示之方瓊梅本人或其管理使用
    之胞弟方建勳名下金融機構帳戶之4張金融卡放在雲林縣斗
    六市住家門口盆栽，嗣曾誌宏取得詐騙集團成員所交付之金
    融卡後即依指示，於附表所示時間、地點，提領附表所示款
    項。
二、案經方瓊梅訴由雲林縣警察局移送臺灣雲林地方檢察署陳請
    臺灣高等檢察署檢察長令轉臺灣新竹地方檢察署檢察官偵查
    起訴。
    理  由
一、本案被告曾誌宏所犯係死刑、無期徒刑或最輕本刑為3 年以
    上有期徒刑以外之罪，且非高等法院管轄第一審案件，被告
    於本院準備程序進行中，就被訴事實為有罪之陳述，經本院
    認合於刑事訴訟法第273條之1第1 項之規定，裁定進行簡式
    審判程序，合先敘明。
二、上開犯罪事實，業據被告於警詢、偵訊、本院準備程序及簡
    式審判程序中坦承不諱（見警卷第8-10頁、偵字1898卷第43
    -45頁、本院卷第47-50、51-54頁），核與證人即告訴人方
    瓊梅證述之情節相符（見警卷第15-18頁），並有偵查報告
    、內政部警政署反詐騙諮詢專線紀錄表、雲林縣警察局斗六
    分局公正派出所受理案件證明單、附表所示4帳戶之交易明
    細、被告於附表所示時間地點領款之監視畫面影像截圖等件
    附卷可稽（見警卷第2-7、19-21、23-29、33-36頁），足見
    被告上開任意性自白核與事實相符，應堪採信。綜上，本案
    事證明確，應依法論罪科刑。
三、論罪科刑：
（一）核被告所為，係犯刑法第339條之4第1項第1款、第2款之
      三人以上共同冒用公務員名義詐欺取財罪（起訴書原載被
      告所犯之法條，業經檢察官於本院準備程序時更正罪名如
      上，本院卷第49頁）。
（二）次按，共同實施犯罪行為之人，在合同意思範圍以內，各
      自分擔犯罪行為之一部，相互利用他人之行為，以達其犯
      罪之目的者，即應對於全部所發生之結果，共同負責。又
      共同正犯之成立，祇須具有犯意之聯絡及行為之分擔，既
      不問犯罪動機起於何人，亦不必每一階段犯行，均須參與
      。又共同正犯之意思聯絡，原不以數人間直接發生者為限
      ，若有間接之聯絡者，亦包括在內。是以，行為人參與構
      成要件行為之實施，並不以參與構成犯罪事實之全部或始
      終參與為必要，即使僅參與構成犯罪事實之一部分，或僅
      參與某一階段之行為，亦足以成立共同正犯。經查，被告
      雖非親自向告訴人實施訛詐行為之人，未自始至終參與各
      階段之犯行，然其擔任提領詐騙款項之工作，而與該詐欺
      集團其他成員為詐騙告訴人而彼此分工，堪認被告與該詐
      欺集團其他成員係在合同意思範圍內，各自分擔犯罪行為
      之一部，並相互利用他人之行為，以達犯罪之目的，從而
      ，被告自應就所參與犯行，對於全部所發生之結果共同負
      責。故被告與該詐欺集團其他成員間，就上開犯行，彼此
      間有犯意聯絡及行為分擔，均為共同正犯。　
（三）被告為附表各編號所載之加重詐欺犯行時，雖前後有數次
      取款行為，然觀其行為過程，係於密接時、地，分次提領
      ，就同一被害人而言，屬侵害同一被害人之財產法益，各
      行為之獨立性甚為薄弱，依一般社會通念難以強行分開，
      在刑法評價上，應視為數個舉動之接續施行，應論以接續
      犯之一罪。
（四）爰審酌被告在本案之前犯有公共危險、施用毒品、違反藥
      事法、毀損等罪之前科紀錄，素行不佳，被告正值青壯，
      不思循正當途徑獲取所需，竟貪圖不法利益，加入詐欺集
      團共同參與詐騙犯行，以此方式坐領不法利益，非但造成
      告訴人難以回復之財產損害，助長詐騙歪風，導致社會間
      人際信任感瓦解，影響社會治安，所為實應予嚴懲；惟念
      其犯後坦認犯行，態度尚可，兼衡被告自述高中肄業、已
      婚、育有一名5歲子女、須扶養母親、配偶及子女、因案
      發時受疫情影響工地停工而沒有工作、迫於家庭經濟壓力
      而為本案犯行，暨其犯罪之動機、目的、手段、於本案所
      擔任之犯罪角色、參與程度及犯罪所得等一切情狀，量處
      如主文所示之刑。
四、沒收部分：
（一）按犯罪所得，屬於犯罪行為人者，沒收之。但有特別規定
      者，依其規定。前2 項之沒收，於全部或一部不能沒收或
      不宜執行沒收時，追徵其價額。刑法第38條之1第1項、第
      3 項定有明文。次按，共同犯罪行為人之組織分工及不法
      所得，未必相同，彼此間犯罪所得之分配懸殊，其分配較
      少甚或未受分配之人，如仍應就全部犯罪所得負連帶沒收
      之責，超過其個人所得之剝奪，無異代替其他犯罪參與者
      承擔刑罰，顯失公平，因共犯連帶沒收與罪刑相當原則相
      齟齬，故共同犯罪，所得之物之沒收，應就各人分得之數
      為之，亦即沒收或追徵應就各人所實際分得者為之。
（二）被告於本案取得報酬為7,000元等情，業據被告於簡式審
      判程序供承在卷（見本院卷第53頁），雖未扣案，仍應依
      刑法第38條之1第1項規定宣告沒收，並依同條第3 項規定
      ，諭知於全部或一部不能沒收或不宜執行沒收時，追徵其
      價額。
據上論斷，應依刑事訴訟法第273條之1第1項、第299條第1 項前
段，判決如主文。
本案經檢察官賴佳琪提起公訴，檢察官孫立婷到庭執行職務。
中　　華　　民　　國　　111 　年　　8 　　月　　31　　日
                  刑事第五庭    法  官  魏瑞紅
以上正本證明與原本無異。
如不服本判決應於收受本判決後20日內向本院提出上訴書狀，上
訴書狀應敘述具體理由。上訴書狀未敘述上訴理由者，應於上訴
期間屆滿後20日內補提理由書狀於本院(均須按他造當事人之人
數附繕本 )「切勿逕送上級法院」。 
中　　華　　民　　國　　111 　年　　8 　　月　　31　　日
                                書記官  呂苗澂
　　　　　　　　　　　　　　　　
附錄論罪科刑法條：
刑法第339條之4第1項第1、2款
犯第 339 條詐欺罪而有下列情形之一者，處 1 年以上 7 年以
下有期徒刑，得併科 1 百萬元以下罰金：
一、冒用政府機關或公務員名義犯之。
二、三人以上共同犯之。


附表：
編號 金融卡帳號 時間 地點 金額 1 戶名：方瓊梅 土地銀行帳號000-000000000000號帳戶 110年3月5日0時24分 桃園市○○區○○路0000號元大桃興分行ATM 19005 2  110年3月5日0時24分  20005 3  110年3月5日0時25分  20005 4  110年3月5日0時26分  20005 5  110年3月5日0時27分  20005 6  110年3月5日0時27分  20005 7 戶名：方瓊梅 京城銀行帳號000-0000000000000000號帳戶 110年3月5日0時31分 桃園市○○區○○路00號永豐銀行桃園分行ATM 9005 8  110年3月5日0時32分  20005 9  110年3月5日0時33分  20005 10  110年3月5日0時33分  20005 11  110年3月5日0時34分  20005 12  110年3月5日0時34分  20005 13  110年3月5日0時35分  20005 14  110年3月5日0時36分  20005 15 戶名：方建勳(即方瓊梅胞弟) 郵局帳號000-00000000000000號帳戶 110年3月5日0時49分 桃園市○○區○○路0段00號成功郵局ATM 60000 16  110年3月5日0時50分  60000 17  110年3月5日0時51分  29000 18 戶名：方瓊梅 郵局帳號000-00000000000000號帳戶 110年3月5日0時57分 桃園市○○區○○路0段00號成功郵局ATM 60000 19  110年3月5日0時58分  60000 20  110年3月5日0時59分  29000